---
title: "Lab 02 - Plastic waste"
author: "Alexandrine Parent"
date: "20 septembre 2025"
output: github_document
---

## Chargement des packages et des données

```{r load-packages, message=FALSE}
library(tidyverse) 
```

```{r load-data, message=FALSE}
plastic_waste <- read_csv("data/plastic-waste.csv")
```

Commençons par filtrer les données pour retirer le point représenté par Trinité et Tobago (TTO) qui est un outlier.

```{r filter-data, message=FALSE}
plastic_waste <- plastic_waste %>%
  filter(plastic_waste_per_cap < 3.5)
```


## Exercices

### Exercise 1

L'Afrique et l'Asie ont une large distribution avec plusieurs pays ayant des valeurs faibles à moyennes.
L'Europe a une concentration autour d'une valeur un peu plus élevée.
L'Amérique du Nord et l'Océanie ont des distributions un peu plus étroites, qui tournent autour de valeurs basses à moyennes.
L'Amérique du Sud possède moins de données (moins de pays) avec des valeurs basses.

```{r plastic-waste-continent}
ggplot(plastic_waste, aes(x=plastic_waste_per_cap))+
  geom_histogram(binwidth = 0.2)+
  facet_wrap(~continent)+
  labs(title="Distribution de la quantité de déchets plastiques par habitant", x="Déchets plastiques par habitant (kg/jour)", y="Nombre de pays")
```

### Exercise 2

```{r plastic-waste-density}
ggplot(plastic_waste, aes(x=plastic_waste_per_cap, fill=continent)) +
  geom_density(alpha=0.2)
```
Le réglage de la couleur (color et fill) et le réglage de la transparence (alpha) ne se retrouvent pas au même endroit, car pour le réglage de la couleur, on associe une variable du jeu de données (continent) à une caractéristique visuelle du graphique. La couleur dépend donc de la valeur d'une variable. Cependant, pour le réglage de la transparence, alpha est un paramètre fixe, car on veut que chaque courbe ait le même niveau de transparence.


### Exercise 3

Boxplot:

```{r plastic-waste-boxplot}
# insert code here
```

Violin plot:

```{r plastic-waste-violin}
# insert code here
```

Réponse à la question...

### Exercise 4


```{r plastic-waste-mismanaged}
# insert code here
```

Réponse à la question...

### Exercise 5


```{r plastic-waste-population-total}
# insert code here
```

```{r plastic-waste-population-coastal}
# insert code here
```

Réponse à la question...

## Conclusion

Recréez la visualisation:

```{r recreate-viz}
# insert code here
```
